臺灣臺中地方法院刑事判決　　　　　　 100年度易字第1622號
公　訴　人　臺灣臺中地方法院檢察署檢察官
被　　　告　黃飛鳳
上列被告因詐欺案件，經檢察官提起公訴（ 99年度偵字第26387
號），本院判決如下：
    主    文
黃飛鳳幫助意圖為自己不法之所有，以詐術使人將本人之物交付
，處有期徒刑肆月，如易科罰金，以新臺幣壹仟元折算壹日。
    犯罪事實
一、黃飛鳳（原名黃添域，民國87年1月21日改名黃萬豐，98年5
    月25日再改名黃飛鳳）明知金融機構帳戶係個人理財之重要
    工具，可預見將金融機構帳戶金融卡及密碼提供他人使用，
    可能幫助他人遂行財產犯罪，且縱令發生亦不違背其本意，
    基於幫助他人犯詐欺取財罪之不確定故意，於 98年8月28日
    （即黃飛鳳將帳戶提領至僅剩新臺幣《下同》35元之日）至
    99年1月21日間之某時，在臺中市○○○路與建國南路1段口
    中山醫學大學附設醫院附近，將其向中華郵政股份有限公司
    臺中松竹郵局（下稱松竹郵局），申請開立之帳號00000000
    000000號帳戶金融卡暨密碼，交付與 1名不詳姓名之成年人
    使用；復接續於99年 1月20日（即黃飛鳳重新請領並簽收金
    融卡及密碼函之日）至99年 1月21日間之某時，在臺中市○
    ○區○○路490巷37之2號，將其向第一商業銀行北屯分行（
    下稱第一商業銀行）申請開立之帳號 00000000000號帳戶金
    融卡暨密碼，交付與另1名不詳姓名之成年人使用。嗣該2名
    成年人與其所屬之詐欺取財集團成員，取得上開金融卡暨密
    碼後，即共同基於意圖為自己不法所有之犯意聯絡，於99年
    1 月21日19時21分，假冒係郵局專員去電給王烜棠，佯稱王
    烜棠網路購物之付款方式有誤，要求王烜棠至自動櫃員機，
    依其指示操作自動櫃員機，以取消分期付款等語，致王烜棠
    陷於錯誤，誤認依其指示操作自動櫃員機，即可取消分期付
    款，而於同日19時21分至21時51分間某時（起訴書誤載為22
    時45分），在桃園縣大園鄉大園農會海湖分會，依指示操作
    自動櫃員機，陸續將新臺幣（下同） 2萬9987元、20萬8000
    元，匯入黃飛鳳之上開松竹郵局及第一商業銀行帳戶內，旋
    即遭詐欺集團成員提領一空。嗣因王烜棠發覺受騙報警處理
    ，因而循線查獲上情。
二、案經王烜棠訴由嘉義縣警察局移送臺灣臺中地方法院檢察署
    檢察官偵查起訴。
    理    由
一、證據能力部分：
    按被告以外之人於審判外之言詞或書面陳述，除法律有規定
    者外，不得作為證據，又按被告以外之人於審判外之陳述，
    雖不符前4 條之規定，而經當事人於審判程序同意作為證據
    ，法院審酌該言詞陳述或書面陳述作成時之情況，認為適當
    者，亦得為證據，刑事訴訟法第159條第1項、第159條之5第
    1 項分別定有明文。被告黃飛鳳對於本判決所引用之下列各
    項證據，均同意或不爭執其證據能力，本院審酌其作成時之
    情況，認為並無不適當之情事，揆諸上開說明，均得作為證
    據。
二、認定犯罪事實之證據及理由：
（一）上開犯罪事實，業據被告黃飛鳳於本院審理時坦承不諱，
      核與證人即告訴人王烜棠於警詢時證述遭詐騙之情節（詳
      警卷第5、6頁）相符，復有被告個人戶籍資料（完整姓名
      ）查詢結果（詳本院卷第 9頁，載明被告姓名更改情形）
      、第一商業銀行北屯分行 99年2月4日一北屯字第00025號
      函附之被告帳戶開戶印鑑卡（詳警卷第19、20頁）、第一
      商業銀行100年7月4日一北屯字第00130號函附之被告帳戶
      之存款交易明細（詳本院卷第34至37頁）、被告郵局存簿
      儲金立帳申請書（詳警卷第18頁）、中華郵政股份有限公
      司臺中郵局 100年7月1日中管字第1001801267號函附之被
      告帳戶歷史交易清單（詳本院卷第38、39頁）、告訴人王
      烜棠所提出之帳戶存摺影本 3紙（詳警卷第14至16頁）在
      卷可稽，足認被告所有上開金融機構帳戶確已供作詐欺取
      財集團成員，向告訴人王烜棠詐騙款項所用甚明。是被告
      自白情節，核與事實相符，自堪採信。
（二）按刑法關於犯罪之故意，係採希望主義，於直接故意，須
      行為人對於構成犯罪之事實，具備明知及有意使其發生之
      兩個要件；於間接故意，須行為人對於構成犯罪之事實，
      具備預見其發生及其發生不違背行為人本意之兩個要件（
      最高法院22年上字第4229號判例參照）。金融機構帳戶及
      其金融卡暨密碼，僅係供使用人作為存款、提款、匯款或
      轉帳之工具，一般人在正常情況下，均得自行向金融機構
      申請開立帳戶，而領取金融卡暨密碼使用，無任何特定身
      分之限制。苟非意在將該金融機構帳戶，作為犯罪之不法
      目的或掩飾真實身分，實無蒐集他人金融機構帳戶金融卡
      之必要。而被告黃飛鳳雖非明知該 2名不詳姓名之成年男
      子及其所屬詐欺取財集團確切之犯罪計劃，然其既自承看
      過報章雜誌報導詐欺取財集團有在收購金融機構帳戶作為
      犯罪工具使用，且坦承其將上開金融機構帳戶金融卡暨密
      碼交給對方，沒有辦法限制對方不作犯罪之使用，顯然被
      告將上開金融機構帳戶金融卡暨密碼交給該不詳姓名之成
      年男子，已預見渠等及其所屬之詐欺取財集團，將藉由蒐
      集之金融機構帳戶金融卡暨密碼，遂行其犯罪之目的，而
      其發生並不違背被告的本意，至為明顯。
（三）告訴人王烜棠僅係透過電話接觸到詐欺取財集團成員，並
      未直接與歹徒見面，亦未曾見過被告黃飛鳳本人，故本案
      並無任何積極證據證明被告係與詐欺取財集團成員，共同
      基於意圖為自己不法所有之犯意聯絡，亦無積極證據證明
      被告有參與前開詐欺取財罪構成要件之行為。被告既僅係
      以幫助之意思，參與詐欺取財罪構成要件以外之行為，自
      僅成立詐欺取財罪之幫助犯，並非共同正犯。
（四）綜上所述，本案事證明確，被告黃飛鳳犯行，洵堪認定，
      應依法論科。
三、論罪科刑：
（一）被告黃飛鳳基於幫助之犯意，接續提供其所有之松竹郵局
      、第一商業銀行帳戶金融卡暨密碼，藉以幫助詐欺取財集
      團，以詐術使告訴人王烜棠陷於錯誤，而匯款至上開 2個
      帳戶，核其所為係犯刑法第 30條第1項、第339條第1項之
      詐欺取財罪幫助犯。又被告僅係幫助犯，爰依刑法第30條
      第2項之規定，按正犯之刑減輕之。
（二）按如數行為於同時、同地或密切接近之時、地實施，侵害
      同一之法益，各行為之獨立性極為薄弱，依一般社會健全
      觀念，在時間差距上，難以強行分開，在刑法評價上，以
      視為數個舉動之接續施行，合為包括之一行為予以評價，
      較為合理，則屬接續犯，而為包括之一罪（最高法院86年
      臺上字第3295號判例參照）。被告係於 98年8月28日至99
      年 1月21日間之某時及99年1月20日至99年1月21日間之某
      時，接續交付松竹郵局、第一商業銀行帳戶金融卡暨密碼
      ，其主觀上係出於單一幫助詐欺取財之犯意，其犯罪時、
      地密接，各行為獨立性極為薄弱，依一般社會健全觀念，
      在時間差距上，難以強行分開，應論以接續犯之一罪。
（三）爰審酌被告黃飛鳳有賭博及妨害風化等刑事前案紀錄，有
      臺灣高等法院被告前案紀錄表在卷可稽，堪認其品行不佳
      ，並斟酌被告將申請之金融機構帳戶金融卡暨密碼，提供
      他人作為犯詐欺取財罪之匯款帳戶，助長犯罪之不良風氣
      ，導致犯罪偵查之困難，犯罪動機可議，犯罪行為殊屬不
      當，被告本身並未實際參與詐欺取財之犯行，責難性較輕
      ，本案遭詐騙之被害人雖僅有 1人，惟詐騙金額高達23萬
      7987元，所生危害非輕，被告於本院審理程序時業已坦承
      犯行，犯後態度尚稱良好等一切情狀，量處如主文所示之
      刑，並諭知易科罰金之折算標準，以示懲儆。
據上論斷，應依刑事訴訟法第299條第1項前段，刑法第30條、第
339條第1項、第41條第1項前段，刑法施行法第1條之1第1項、第
2項前段，判決如主文。
中    華    民    國   100    年    8     月    24    日
                  刑事第二庭  審判長  法  官  鄭  永  玉
                                      法  官  潘  曉  玫
                                      法  官  陳  得  利
以上正本證明與原本無異。
如不服本判決，應於判決送達後10日內，向本院提出上訴狀。
                                      書記官  王  嘉  麒
中    華    民    國   100    年    8     月    24    日
附錄本案論罪科刑法條全文：
中華民國刑法第339條第1項
意圖為自己或第三人不法之所有，以詐術使人將本人或第三人之
物交付者，處5年以下有期徒刑、拘役或科或併科 1000元以下罰
金。
中華民國刑法施行法第1條之1
中華民國94年1月7日刑法修正施行後，刑法分則編所定罰金之貨
幣單位為新臺幣。
94年1月7日刑法修正時，刑法分則編未修正之條文定有罰金者，
自94年1月7日刑法修正施行後，就其所定數額提高為30倍。但72
年 6月26日至94年1月7日新增或修正之條文，就其所定數額提高
為3倍。